臺灣雲林地方法院刑事判決　　　　　　　 94年度訴字第751號
公　訴　人　臺灣雲林地方法院檢察署檢察官
被　　　告　辛○○
　　　　　　　　　　現羈押於臺灣雲林看守所
指定辯護人　林永山律師
被　　　告　戊○○
　　　　　　　　　　現於臺灣雲林第二監獄
指定辯護人　張智學律師
被　　　告　乙○○
　　　　　　　　　　現羈押於臺灣雲林看守所
指定辯護人　陳佳俊律師
上列被告因強盜等案件，經檢察官提起公訴（94年度偵字第3556
、3594、4356號），及移送併案（95年度偵字第184 號），本院
判決如下：
    主  文
辛○○意圖為自己不法之所有，結夥三人以上攜帶兇器以強暴至
使不能抗拒，而取他人之物，累犯，處有期徒刑柒年陸月。又意
圖為自己不法之所有，而搶奪他人之動產，累犯，處有期徒刑捌
月。又連續於夜間侵入住宅竊盜，累犯，處有期徒刑壹年。應執
行有期徒刑玖年。
戊○○、乙○○意圖為自己不法之所有，結夥三人以上攜帶兇器
以強暴至使不能抗拒，而取他人之物，戊○○累犯，各處有期徒
刑柒年陸月。
    事  實
一、辛○○前因竊盜案件經本院以91年度易緝字第139 號判處有
    期徒刑1 年確定、又因施用第一、二級毒品案件，經本院以
    91年度訴字第418 號分別判處有期徒刑8 月、6 月，定應執
    行有期徒刑1 年確定，嗣經本院以92年度聲字第262 號裁定
    ，就上開3 罪定應執行刑有期徒刑1 年10月確定，甫於93年
    8 月31日縮短刑期執行完畢。戊○○前因違反毒品危害防制
    條例案件，經臺灣彰化地方法院以92年度訴字第360 號判處
    有期徒刑11月確定，甫於93年12月8 日縮短刑期執行完畢（
    構成累犯）。詎辛○○猶不知悛悔，竟意圖為自己不法之所
    有，或結夥戊○○、乙○○三人共同或獨自為下列之犯行：
(一)、辛○○、戊○○、乙○○三人因缺錢購買第一級毒品海洛因
    施用，詎竟共同基於意圖為自己不法所有之犯意聯絡，於94
    年7 月18日上午11時50分許，由乙○○駕駛車牌號碼MW—60
    65號自小客車，搭載辛○○、戊○○前往雲林縣麥寮鄉三盛
    村三盛141 號壬○○住處前，辛○○（穿著黑色七分褲、黑
    色短上衣，頭帶黑色鴨舌帽）與戊○○（頭戴鴨舌帽）分持
    客觀上足對人身安全產生危害之凶器西瓜刀、及長約50公分
    前方尖銳之刀械各1 把（未扣案）下車，並由辛○○敲打壬○○住處大門，乙○○則將前開自小客車車頭迴轉，等候接
    應。迨壬○○打開大門之際，辛○○、戊○○即侵入該處（
    侵入住宅部分，未據告訴），並由戊○○持其中1 把刀械靠
    近壬○○，將刀架在壬○○胸口前，進而脅迫壬○○交出財
    物，壬○○依當時情況已然不能抗拒，任由辛○○、戊○○
    在屋內搜尋財物，而強盜壬○○所有之DBTEL5688 型手機一
    支、新台幣3600元，得手後旋由在附近等候接應之乙○○駕
    車搭載該2 人逃離現場。嗣辛○○、戊○○、乙○○3 人將
    強盜所得之手機一支變賣與麥寮鄉某通訊行，並將變賣所得
    現款與強盜所得現金持向他人購買毒品海洛因若干，以供3
    人共同施用。
(二)、辛○○意圖為自己不法之所有，於94年5 月23日上午6 時許
    ，在雲林縣麥寮鄉崙後村沙崙後128 號庚○○住處，佯裝向
    庚○○問路，並趁庚○○疏於防備之際，下手搶奪庚○○放
    置在身旁之現款一萬元，得手後旋即逃離現場。
(三)、辛○○基於意圖為自己不法所有之概括犯意，連續於附表所
    示之時間、地點，以附表所示之方法竊取被害人之財物得手
    。
   理由
壹、程序部分（證據能力）：
一、被告乙○○主張雲林縣警察局台西分局刑事小隊長林水木所
    製作之職務報告書為傳聞證據，應予排除，本院認該證據屬
    證人於審判外之書面陳述，對於被告乙○○不具證據能力，
    應予排除。
二、除上開一部分外，被告乙○○對檢察官所舉之其他證據均不
    爭執證據能力，同意使用該等證據。
三、被告辛○○、戊○○對檢察官所舉之證據，俱不爭執證據能
    力，均同意使用該等證據。
貳、實體部分：
甲、強盜許龍酣財物部分：
一、強盜壬○○財物部分：訊據被告辛○○、戊○○對於上開犯
    罪事實均坦白承認，被告乙○○則矢口否認有參與強盜壬○○財物之犯行，辯稱：「辛○○叫我載他們去三盛拿東西，
    戊○○也跟著一起去，戊○○是我姐姐的兒子，他們叫我把
    車開進巷子，我以為那是辛○○的家，路是辛○○告訴我的
    ，我不知道他們要去搶被害人，我只有聽他們在車上說東西
    拿一拿，我有叫他們不要亂來，不然不理他們，我不知道辛○○、戊○○有帶刀。後來我有載他們離開。我沒有和他們
    分贓物和毒品，直到警察來找我，我才知道他們去搶人家。
    」等語。經查：
(一)、此部分犯罪事實業據告訴人壬○○於警詢中指證：「我於94
    年7 月18日11時50分許，在麥寮鄉三盛村三盛141 號被2 名
    不詳男子強盜。1 名男子約170 公分，穿黑色短袖上衣、黑
    色長褲、黑色帽子（前帽沿白色），駕駛一部銀灰色自小客
    車（號牌不詳），均持短刀（約一尺長）。我未與人結怨，
    我不認識該二名男子。我被強盜手機1 支（DBTEL5688 型、
    手機序號000000000000000 號）、現金3600元。案發當天我
    在住宅內，有2 名陌生男子至我家敲門，當我開門時有1 名
    男子立即持刀進入我屋內並用刀子押在我胸前，且大聲威嚇
    我坐下不要動，問我有無金子、錢，另1 名男子進入我房間
    內搜刮財物，最後把我押到我房間內命令我不要動，等該二
    名男子駕車離去後我立即關門打電話報警。我未受傷。案發
    前我有聽到車聲到我住宅庭院，因為我這裡比較偏僻，又是
    無尾巷。」明確（台西警刑字第7904號卷第16頁至第21頁）
    ，並有現場照片5 張、車籍作業系統- 查詢認可資料在卷可
    資佐證。
(二)、被告乙○○確實與被告辛○○、戊○○有犯意之聯絡及行為
    之分擔：
１、質諸：(1)被告辛○○於警詢中陳稱：「乙○○駕駛自小客車
    載我們到被害人住處，起初乙○○並不知道我們二人搶被害
    人財物，後來我及戊○○欲持刀下車搶錢時，他才知道我們
    要強盜他人財物，他有叫我們不要，但我及戊○○依然下車
    強盜被害人財物，當時乙○○將車停在附近等候我及戊○○
    。」。(2)辛○○偵查中陳稱：「是我和戊○○提議進去屋內
    強盜壬○○財物，乙○○以為我是要帶他去我家裡，當時乙○○開車載我及戊○○，我叫他在該處停車，停車後我和戊○○下車，我跟乙○○說我和戊○○要下去行搶，乙○○叫
    我們不可以這樣做，但我們二人沒有聽他勸阻，就頭戴鴨舌
    帽，手拿開山刀進去行搶，我們進去後，乙○○就把車開到
    前面等我們，我們出來後乙○○就載我們回他家裡」。(3)被
    告辛○○於本院審理中結證稱：「乙○○本來不知道我們要
    去犯案，是我們到那邊要下車時，說要去犯案，乙○○會怕
    ，就叫我們不要作案，當時乙○○的車還未到被害人家，我
    叫他停車，迴車後在那裡等我們。做完案我和戊○○拿手機
    去賣，將搶來的錢和麥手機的錢拿去買了毒品後，到乙○○
    家裡，3 個人共同施用海洛因，乙○○施用海洛因時知道，
    這是我們用搶來的錢和搶來手機賣掉的錢去買的。」。(4)被
    告戊○○於偵查中陳稱：「是乙○○開車載我和辛○○一起
    去的。本來乙○○不知道我們到該處要作何事，是到了那老
    人家後，辛○○才跟乙○○說我們要去作案，乙○○聽到後
    沒有什麼反應，也沒有說什麼。我們作案時乙○○車子本來
    是停在老人家的房子前面，我和辛○○下車後就叫乙○○把
    車停在路口，乙○○就把車開到路口那裡，我持西瓜刀和辛○○下車去作案，我和辛○○把手機及現金搶走後，乙○○
    當時在巷口等著。後來作案所得都拿去買毒品。買來的毒品
    就拿到乙○○家施用，我們3 個人都有一起注射施用。因為
    有吸毒，沒有錢買毒品，所以去搶老人的東西。行搶後西瓜
    刀我放在家裡，後來我有帶警察去查扣。作案用的鴨舌帽我
    被借提出去找時已找不到了。乙○○是我舅舅，辛○○是小
    時候的朋友。」等語。
２、本院之判斷如下：
(1)、被告乙○○駕車載送被告辛○○、戊○○到達許龍酣家附近
    時，被告乙○○已知被告戊○○、辛○○要作案，此業據被
    告戊○○、辛○○證述如前。雖被告辛○○稱被告乙○○當
    時曾有勸說不要作案，惟被告戊○○卻稱當時被告乙○○聽
    完辛○○說要作案後沒有什麼反應。由此觀之，當時乙○○
    是否真有表示叫辛○○、戊○○不要作案，不能無疑。
(2)、被告辛○○、戊○○進入壬○○家中作案時，被告乙○○係
    在附近等候，且將車頭掉轉好，被告被告辛○○、戊○○做
    完案後係搭乘被告乙○○所駕駛之自小客車離開，此等事實
    ，亦為被告乙○○所自承，且有被告戊○○偵查中所繪現場
    位置圖足憑（94年度偵字3594號卷第45頁），設若被告乙○○真無參與犯案之意思，又何必在場等候，且在被告辛○○
    、戊○○做完案後，接應其等離開。
(3)、被告辛○○、戊○○有將上開強盜所得金錢（含變賣強盜所
    得手機之金錢）全部購買毒品，供被告辛○○、戊○○、乙○○共同施用：雖被告乙○○否認有共同施用強盜所得財物
    所換取之海洛因，惟此部分之事實，業據被告辛○○、戊○○證述如上，被告乙○○否認不足憑採，堪認被告乙○○確
    實有參與分贓之行為。
(4)、綜上，本件被告辛○○、戊○○係搭乘被告乙○○之自小客
    車前往犯案地點，且在被告辛○○下車時，即已明確告知被
    告乙○○係要前往犯案，而被告乙○○卻仍待在現場，並將
    所駕駛之自小客車迴車，其後再接應被告辛○○、戊○○離
    開，並參與分贓，被告乙○○此等行為已足認與被告辛○○
    、戊○○就有犯意之聯絡及行為之分擔。
(5)、再經本院當庭勘驗扣案之作案刀械1 支，勘驗結果如下：「
    為西瓜刀，刀刃呈長方形，刀械全長為40公分，刀柄為12公
    分，刀身長度二28公分，寬度4.2 公分，刀面乾淨，刀刃鋒
    利，為單面刃，無缺損，刀柄以黑色膠帶纏繞，刀柄為木頭
    材質，刀械本身附有有一木頭黏貼外殼，可將刀身完全插入
    。」，依上開堪驗結果，足認該把刀械係具有危險性，客觀
    上可作為兇器使用之物甚明。至於未扣案之另把刀械，被告
    辛○○、戊○○先後數次供述分別或稱尖刀、或稱刺刀、或
    稱開山刀，惟該刀械長度約50公分、前方尖銳，此亦據被告
    辛○○於本院審理時陳證明確（審理筆錄第26頁），是該刀
    械亦係具有危險性，客觀上可作為兇器使用之物足以認定。
    則被告辛○○、戊○○分持上開刀械犯案，自屬攜帶兇器犯
    案。
３、綜上所述，本件被告辛○○、戊○○、乙○○結夥三人以上
    攜帶兇器以強暴至使不能抗拒，而取被害人許龍酣所有財物
    之犯罪事實堪予認定。
乙、辛○○搶奪部分：訊據被告辛○○對於此部分犯罪事實坦白
    承認，核與被害人庚○○警詢時指證：「94年5 月23日清晨
    6 時左右，我坐在房間內的床上，身旁放有1 萬元，歹徒假
    借問路，進到我房間看見我身旁放有現金，就徒手搶奪我的
    1 萬元，我被搶後就起身追向歹徒，但是歹徒跑很快我追不
    上，所以歹徒就騎著他放在我家門口的機車逃跑。歹徒只有
    一人，長相瘦高，其他我看不清楚。我因為年紀已大沒有辦
    法記下歹徒所騎的機車號碼，也不會報案，所以沒有報案。
    因為今天晚上我在村子裡聽到分局有抓到強盜犯，我拜託我
    姪子載我到分局，經我當場指認，我可以很確認其中一名歹
    徒辛○○就是搶奪我財物的歹徒，我與辛○○不認識也沒有
    仇恨及財務糾紛。」之情節相符，此部分事證明確，被告辛○○犯行堪予認定。
丙、辛○○竊盜部分：訊據辛○○對於此部分之犯罪事實坦白承
    認、核與被害人丙○○、丁○○○、甲○○、許心瑜於警訊
    及偵查中之指訴相符，並有被告辛○○出售竊得手機之切結
    書2 紙（台西警刑字第300141號卷第10頁、第13頁）足憑，
    此部分事證明確，被告辛○○犯行堪予認定。
參、論罪科刑：
一、新舊法比較：
(一)、按行為後法律有變更者，適用行為時之法律。但行為後之法
    律有利於行為人者，適用最有利於行為人之法律，刑法第2
    條第1 項定有明文。又比較新舊法時，應就罪刑有關之共犯
    、未遂犯、想像競合犯、牽連犯、連續犯、結合犯、以及累
    犯加重、自首減輕暨其他法定加減原因（如身分加減）與加
    減例等一切情形，綜其全部罪刑之結果而為比較，最高法院
    95年度第8 次刑事庭會議決議一可資參照。次按被告行為後
    之刑法部分條文業於94年2 月2 日，經總統以華總一義字第
    09400014901 號令修正公布，並自95年7 月1 日施行，茲就
    修正前後之新舊法比較適用，分敘如下：
１、被告辛○○行為時之刑法第56條規定：「連續數行為而犯同
    一之罪名者，以一罪論。但得加重其刑至二分之一」，新法
    則予刪除。舊法之連續犯規定，係以一罪論，但得加重其刑
    至二分之一，新法予以刪除後，自應論以數罪。經核修正前
    之規定較有利於被告。
２、被告辛○○行為時之刑法第51條第5 款規定：「宣告多數有
    期徒刑者，於各刑中之最長期以上，各刑合併之刑期以下，
    定其刑期。但不得逾20年」，經修正為：「宣告多數有期徒
    刑者，於各刑中之最長期以上，各刑合併之刑期以下，定其
    刑期。但不得逾30年」。又裁判確定前犯數罪，其中一罪在
    新法施行前者，應依新法第2 條第1 項之規定，適用最有利
    於行為人之法律，最高法院上揭決議五之（一）亦可參照。
    經核修正前之規定並未不利於被告。
３、經比較修正前後之上揭新舊法律，綜合一切罪刑之結果，被
    告辛○○行為後之法律，並未有利於行為人，故應依刑法第
    2 條第1 項前段規定，適用修正前之舊法規定。
４、復按「行為後刑法條文經修正，惟無有利、不利情形（如刑
    法第15條、第30條之文字修正，第55條但書、第59條實務見
    解之明文化、第26條未遂犯減輕其刑之規定移列為第25 條
    等），應適用裁判時法」，最高法院95年11月7 日第21次刑
    事庭會議決議在案。又現行刑法第2 條第1 項規定之「法律
    變更」與法律修正之概念有別；所謂法律變更應係指因法律
    修正而「刑罰」有實質之更異而言，例如修正後新舊法法定
    本刑輕重變更或犯罪構成要件寬嚴不同等情形，始有依上開
    規定為準據法而比較適用新法或舊法之問題。如新舊法處罰
    之輕重仍然相同，例如僅形式上修正法律用語或條次移列等
    情形，並無有利或不利之情形，即無適用上開規定為比較之
    餘地，自應依一般法律適用之原則，適用現行、有效之裁判
    時法論處（參見最高法院95年度台上字第6159號判決意旨）
    。而按刑法第28條之修正理由係以：「修正共同正犯之參與
    類型，確定在『實行』概念下之共同參與行為，始成立共同
    正犯，為杜爭議，爰將『實施』一語，修正為『實行』」，
    即修法乃在確定正犯概念，杜絕爭議，非屬法律之變更，不
    生新舊法比較適用之問題。又被告辛○○、戊○○行為時之
    刑法第47條規定：「受有期徒刑之執行完畢，或受無期徒刑
    或有期徒刑一部之執行而赦免後，5 年以內再犯有期徒刑以
    上之罪者，為累犯，加重本刑至二分之一」，經修正為同條
    第1 項：「受徒刑之執行完畢，或一部之執行而赦免後，5
    年以內故意再犯有期徒刑以上之罪者，為累犯，加重本刑至
    二分之一」，就故意再犯之累犯規定，僅有形式上之文字修
    正，而被告辛○○、戊○○前受有期徒刑之執行完畢，於本
    案所犯係屬故意犯罪，依修正前後之規定，均構成累犯，對
    被告辛○○、戊○○而言並無有利或不利之情形，自不生依
    刑法第2 條第1 項為新舊法比較之問題。故應逕依裁判時即
    修正後之刑法第28條、第47條第1 項規定適用。
二、核被告辛○○、戊○○、乙○○所為，均係犯刑法第328 條
    第1 項強盜罪，而有同法第321 條第1 項第3 款、第4款結夥
    三人以上攜帶兇器之加重處罰情形，應論以同法第330 條第1
    項之加重強盜罪。被告辛○○另犯刑法第325條第1 項之搶奪
    罪、第321條第1 項第1款之夜間侵入住宅竊盜罪。被告辛○○、戊○○、乙○○就上開加重強盜罪之犯行，有犯意之聯
    絡、行為之分擔，為共同正犯。被告辛○○如附表所示數個
    夜間侵入住宅竊盜行為，時間緊接、手段相同，顯係基於概
    括之犯意為之，應依修正前刑法第56條論以連續犯，並加重
    其刑。查被告辛○○、戊○○均曾受如事實欄所示刑之宣告
    執行完畢，有卷附台灣雲林地方法院檢察署刑案資料查註紀
    錄表可按，其於5 年以內再犯本件有期徒刑以上之罪，均為
    累犯，應依刑法第47條第1 項規定加重其刑。被告辛○○所
    犯上開三罪、犯意各別、行為態樣不同，應予分論併罰。爰
    審酌被告辛○○、戊○○、乙○○3 人犯罪之動機係為缺錢
    施用毒品、挑選年老者為犯案對象、犯罪過程造成被害人強
    大之心理壓力、及被告乙○○僅負責在場接應，犯案情節較
    低，惟到案後矢口否認犯行，犯後態度不佳。與被告辛○○
    、戊○○雖犯罪情節較重，惟到案後坦承犯行，態度尚可，
    及其他一切情狀，分別量處如主文所示之刑，被告辛○○部
    分並定其應執行之刑。另公訴意旨認扣案之辛○○所有之黑
    色七分褲、黑色短上衣各1 件為被告辛○○所有供犯強盜案
    所用之物，請求予以宣告沒收，惟查該等衣物係一般穿著衣
    物，並不具有特別掩飾、或隱匿之功能，對於本案之犯罪並
    無助益，顯非供犯罪所用之物，公訴人此部分之聲請於法未
    合。另外扣案之西瓜刀1 把，與未扣案之刀械1 把，該西瓜
    刀為被告辛○○母親所有，另把刀械則為辛○○不詳姓名之
    友人所有，此據被告辛○○陳明在卷，是無證據證明該2 把
    作案刀械為被告3 人所有，故不予宣告沒收。
肆、適用之法律：
一、刑事訴訟法第299 條第1 項前段。
二、刑法第330 條第1 項、第328 條第1 項、第321 條第1 項第
    1 款、第3 款、第4 款、第325 條第1 項。
三、95年7 月1 日修正施行後之刑法第2 條第1 項前段、第28條
    、第47條第1 項；修正施行前之刑法第51條第5 款、第56條
    。
本案經檢察官朱健福到庭執行職務。
中　　華　　民　　國　　96　　年　　4 　　月　　16　　日
                  刑事第六庭審判長法  官  吳基華
                                  法  官  楊昱辰
                                  法  官  林俊良
上正本證明與原本無異。
如不服本判決，應於判決送達後10日內，向本院提出上訴狀。（
須附繕本）
                                  書記官  李雅怡
中　　華　　民　　國　　96　　年　　4 　　月　　16　　日
附錄論罪科刑法條：
刑法第328 條（普通強盜罪）
意圖為自己或第三人不法之所有，以強暴、脅迫、藥劑、催眠術
或他法，至使不能抗拒，而取他人之物或使其交付者，為強盜罪
，處5 年以上有期徒刑。
刑法第330 條（加重強盜罪）
犯強盜罪而有第321 條第1 項各款情形之一者，處7 年以上有期
徒刑。
刑法第321條（加重竊盜罪）
犯竊盜罪而有左列情形之一者，處 6 月以上、 5 年以下有期徒刑：
一  於夜間侵入住宅或有人居住之建築物、船艦或隱匿其內而犯之者。
三  攜帶兇器而犯之者。
四  結夥三人以上而犯之者。
刑法第325條（普通搶奪罪）
意圖為自己或第三人不法之所有，而搶奪他人之動產者，處6 月
以上5 年以下有期徒刑。
附表：
 ┌──┬────┬─────┬───┬─────┬───────────┐
 │編號│時    間│地      點│被害人│竊取財物  │竊盜方法              │
 ├──┼────┼─────┼───┼─────┼───────────┤
 │ 一 │94年6 月│雲林縣麥寮│曹白先│手機1 支、│辛○○侵入該處（門未上│
 │    │23日凌晨│鄉施厝村73│娌    │財物5 千餘│鎖），竊取被害人所有之│
 │    │3 時許  │之3 號    │      │元        │財物得手，嗣將手機予以│
 │    │        │          │      │          │變賣，現金則花用殆盡。│
 ├──┼────┼─────┼───┼─────┼───────────┤
 │ 二 │94年7 月│雲林縣麥寮│丙○○│現金500元 │辛○○侵入該處（門未上│
 │    │10日凌晨│鄉後安村  │      │（起訴書誤│鎖），竊取被害人所有之│
 │    │3 時許  │222 之66號│      │贅載手機1 │財物得手。            │
 │    │        │某出租套房│      │支）      │                      │
 │    │        │          │      │          │                      │
 │    │        │          │      │          │                      │
 ├──┼────┼─────┼───┼─────┼───────────┤
 │ 三 │94年7 月│雲林縣麥寮│甲○○│手機2 支、│辛○○侵入該處（門未上│
 │    │28日凌晨│鄉○○路1 │      │現金3 千餘│鎖），竊取被害人所有之│
 │    │3 時許  │之1 號    │      │元、皮包一│財物得手，嗣將手機予以│
 │    │        │          │      │只        │變賣，現金則花用殆盡。│
 ├──┼────┼─────┼───┼─────┼───────────┤
 │ 四 │94年8 月│雲林縣麥寮│己○○│手機2 支、│辛○○侵入該處（門未上│
 │    │11日凌晨│鄉施厝村  │      │現金2 千餘│鎖），竊取被害人所有之│
 │    │3 時許  │106 號    │      │元        │財物得手，嗣將手機予以│
 │    │        │          │      │          │變賣，現金則花用殆盡。│
 └──┴────┴─────┴───┴─────┴───────────┘
